【裁判字號】    97,上易,2813
【裁判日期】    980106
【裁判案由】    詐欺
【裁判全文】
臺灣高等法院刑事判決                97年度上易字第2813號
上  訴  人
即  被  告  甲○○
                    樓
上列上訴人因詐欺案件，不服臺灣板橋地方法院97年度易字第19
11號，中華民國97年8月26日第一審判決（起訴案號：臺灣板橋
地方法院檢察署97年度偵字第10496號），提起上訴，本院判決
如下：
    主  文
上訴駁回。
    事  實
一、甲○○明知依一般社會生活之通常經驗，本可預見將自己之
    金融機構帳戶帳號及提款密碼，提供予他人使用，有遭他人
    利用作為詐騙工具之可能，竟仍不違其本意，基於幫助詐欺
    之不確定故意，於97年2月至3月間在台灣地區，將其於民國
  94年10月12日，向中國信託商業銀行（下稱中國信託銀行）蘆
  洲分行申請開立帳號為000000000000號之帳戶存摺、提款卡（
  含密碼），交付予真實姓名不詳之某詐欺集團之成年成員，以
  此方式幫助彼等為詐欺犯行。嗣該成員與所屬集團基於意圖為
  自己不法所有之犯意聯絡，於97年3月4日16時54分許，撥打電
  話予乙○○，佯稱乙○○在網路購物時付款方式設定錯誤，須
  重新設定，乙○○不疑有他而陷於錯誤，依指示於同日20時15
  分、18分許，分別將無摺存款之方式將現金新臺幣（下同）3
  萬元及7,100元存入甲○○之上開帳戶中，並隨即遭提領，乙
  ○○（起訴書誤載為傅傳鈞，應予更正）因而受有損害。嗣乙
  ○○查覺受騙後，報警而查悉上情。
二、案經臺北縣政府警察局蘆洲分局報告臺灣板橋地方法院檢察
    署檢察官偵查起訴。
    理  由
一、訊據被告甲○○在警詢時及偵審中均矢口否認有何幫助詐欺
    之犯行，辯稱伊並沒有將伊在中國信託銀行蘆洲分行之帳戶
    交由任何人使用，伊係於97年3月10日（後又改稱非此日）
    要去華南銀行提款時發現不能提款，經華南銀行告知是中國
    信託銀行將伊之帳戶提報為警示帳戶，伊回家翻找後始發現
    除前述中國信託帳戶外，伊所有之臺灣銀行蘆洲分行、臺北
    富邦商業銀行帳戶之存摺、金融卡也不見了，因伊於97年3
    月1日曾清掉家裡的物品，所以伊猜測上開三個帳戶之存摺
    、金融卡是在那時候不小心被伊清理掉的。伊於97年3月5日
    有以電話向中國信託銀行掛失金融卡及向臺灣銀行掛失存摺
    、金融卡，並於同日到警局報遺失。伊之密碼為740322，是
    前任女友的生日，伊不知道詐騙集團為何會知道伊之密碼，
    但密碼要被破解是很容易的事，伊否認有何幫助詐欺之犯行
    云云；然查被害人乙○○因受詐騙而以無摺存款之方式存入
    現金3萬元、7,100元至被告在中國信託銀行蘆洲分行之前開
    帳戶內，業據證人即被害人乙○○在警詢時證述綦詳（見偵
    查卷第8至10頁），並有被告在中國信託銀行之開戶資料及
    帳戶交易明細（見偵查卷第24至30頁）、內政部警政署反詐
    騙案件紀錄表（見偵查卷第11頁）等件附卷可稽。是堪認被
    害人乙○○確有因遭詐騙而以無摺存款之方式以現金存入被
    告前開帳戶內。再被告雖稱伊在發現上開帳戶之存摺、金融
    卡均遺失後，有向各銀行以電話辦理掛失，並有報警云云。
    然查被告係於97年3月5日向臺灣銀行掛失存摺及金融卡，另
    於同日向中國信託銀行掛失金融卡（未掛失存摺及印鑑），
    惟對於臺北富邦商業銀行帳戶之存摺及金融卡則未有任何掛
    失動作，此有臺灣銀行蘆洲分行97年7月14日蘆洲營字第097
    00021621號函及存戶存款交易明細（見原審卷第20至23頁）
    、中國信託商業銀行股份有限公司97年4月14日中信銀集作
    字第97504458號函及客戶相關資料（見偵查卷第22至30頁）
    、臺北富邦商業銀行股份有限公司97年7月10日北富銀營作
    字第9711133號函及開戶申請人資料表及資金往來明細（見
    原審卷第25至33頁）附卷可稽。再被告於97年3月5日至臺北
    縣政府警察局三重分局厚德派出所報案時，係申報上開3個
    帳戶之3本存摺、3張金融卡均於97年3月1日在住處整理垃圾
    時遺失，亦有警詢筆錄、遺失案件報案證明申請書（見偵查
    卷第33至35頁）在卷可按。則被告既於同日發現前開帳戶之
    存摺、金融卡均遺失，理應於同日為相同之掛失處理，被告
    就不同帳戶為不同處理之目的為何，誠屬可疑；又被告於97
    年1月28日以轉帳之方式將前開中國信託銀行帳戶內之餘額
    轉出，致帳戶餘額為零元，卻未結清帳戶，此後迄至97年3
    月4日之間，該帳戶完全無存、提款進出紀錄，有被告所開
    立之中國信託銀行帳戶歷史交易查詢（見偵查卷第29頁）在
    卷可參，該帳戶既係被告繳交貸款所用，而伊迄今尚有信用
    貸款20餘萬元未清償，衡諸常理，當無將帳戶金額轉出致餘
    額為零元之理；據此，被告將該帳戶餘額歸零，未再以該帳
    戶繳交貸款，亦未將該帳戶結清，其目的為何，顯而易見，
    是被告辯稱中國信託銀行帳戶之存摺、金融卡因遺失而遭人
    盜用之言，實難遽信。復查一般人欲使用晶片金融卡領取款
    項者，須於金融機構所設置之自動櫃員機依指令操作，並輸
    入正確之密碼，方可順利提領款項，若非經帳戶所有人同意
    ，或授權並告知金融卡密碼，以現今晶片金融卡至少有6位
    以上密碼，而每位由0至9，其有000000至999999等多種組合
    之設定，且於同一次提領中，使用人所輸入正確密碼之次數
    僅以3次為限，否則該金融卡即被鎖卡無法使用，因此單純
    持有金融卡之人，如欲隨機輸入正確號碼而成功提領款項之
    機率，實屬低微；據此，被告於原審審理時既稱其帳戶之晶
    片金融卡密碼由其自己設定，亦未授權他人使用，而所述苟
    為真實，則被告之金融卡縱屬遺失，然拾得人欲持之提領款
    項實非易事，況晶片金融卡密碼破解成功之機率不高，詐欺
    集團既有意利用他人帳戶作為詐騙被害人匯款之人頭帳戶工
    具，當係使用其可明確掌控領得詐騙所得匯款之帳戶工具，
    豈有選擇使用偶然拾得之他人遺失來路不明之存摺帳戶，作
    為詐騙他人匯款之人頭帳戶使用，而甘冒詐騙匯款所得之款
    項，可能因該帳戶無法掌控，隨時可能遭原帳戶所有人申請
    掛失或註銷，而遭凍結無法提領之風險，益顯見被告前開辯
    解，不足採信。末按於郵局或銀行等金融機構開設存款帳戶
    ，請領存摺及提款卡一事，原係針對個人身分之社會信用而
    予以資金流通，具有強烈之屬人性，而金融帳戶為個人理財
    之工具，於郵局或銀行等金融機構申請開設存款帳戶亦無任
    何特殊之資格限制，一般民眾皆可以存入最低開戶金額之方
    式，任意於銀行或郵局等金融機構申請開設存款帳戶，且一
    人並可於不同之金融機構申請多數之存款帳戶使用，此屬眾
    所周知之事實，亦為被告所應知，是依一般人之社會生活經
    驗，若見他人不以自己名義申請帳戶，反而向人收購或借用
    存款帳戶供己使用，衡情對於該等帳戶是否供犯罪集團為詐
    欺犯行等不法目的使用當有合理之懷疑，以被告係心智成熟
    之成年人，且利用他人帳戶從事詐欺，早為傳播媒體廣為報
    導，依其個人之經驗，應有預見將存摺及提款卡提供他人使
    用，係幫助他人從事詐欺犯行，是被告有幫助詐欺之行為及
    不確定故意甚明。綜上所述，被告前開辯解，無非事後避就
    卸責之詞，洵不足採，本件事證明確，被告犯行堪以認定。
二、按幫助犯之成立，主觀上行為人須有幫助故意，客觀上須有
    幫助行為，意即須對於犯罪與正犯有共同之認識，而以幫助
    之意思，對於正犯資以助力，而未參與實施犯罪之行為者，
    最高法院75年度臺上字第1509號、88年度臺上字第1270號判
    決意旨參照。本件被告甲○○將其申請開立金融帳戶之存摺
    、金融卡、密碼等物交付予真實姓名不詳之成年成員轉供詐
    欺集團使用，使該詐欺集團作為對被害人實行詐欺取財犯罪
    之取款工具，顯係基於幫助他人實行詐欺取財犯罪之犯意，
    且所為提供金融帳戶之行為，亦屬刑法詐欺罪構成要件以外
    之行為。是核被告所為，應係犯刑法第30條第1項、刑法第3
    39條第1項之幫助詐欺取財罪。又被告以幫助之意思，參與
    構成要件以外之行為，為幫助犯，爰依刑法第30條第2項規
    定，依正犯之刑減輕之。又按被告以外之人於審判外之言詞
    或書面陳述，除法律有規定者外，不得作為證據；又被告以
    外之人於審判外之陳述，雖不符同法第159條之1至第159條
    之4之規定，而經當事人於審判程序同意作為證據，法院審
    酌該言詞陳述或書面陳述作成時之情況，認為適當者，亦得
    為證據；又當事人、代理人或辯護人於法院調查證據時，知
    有第159條第1項不得為證據之情形，而未於言詞辯論終結前
    聲明異議者，視為有前項之同意，刑事訴訟法第159條第1項
    及第159條之5分別定有明文。本判決所引用之被告以外之人
    所為審判外之陳述及書面資料，當事人於原審準備程序及審
    判期日中均表示無意見而不予爭執，且迄至原審言詞辯論終
    結前亦未再聲明異議，審酌上開證據資料製作時之情況，尚
    無違法不當之瑕疵，認為以之作為證據應屬適當，依刑事訴
    訟法第159條之5規定，認前揭證據資料均有證據能力。
三、原審以被告犯行明確，適用刑法第30條第1項前段、第2項、
    第339條第1項、第41條第1項前段，刑法施行法第1條之1第1
    項、第2項前段之規定，並審酌被告將存摺、提款卡提供予
    他人使用，助長他人犯罪，增加被害人尋求救濟及治安機關
    查緝犯罪之困難，危害被害人財產安全及社會治安，且被告
    犯罪後否認犯行，不知悔悟，犯後態度不佳等一切情狀等，
    認被告甲○○幫助意圖為自己不法之所有，以詐術使人將本
    人之物交付，處有期徒刑肆月，如易科罰金，以新臺幣壹仟
    元折算壹日等，經核尚屬妥適，被告上訴否認犯行及認原審
    量刑過重等為無理由，應予駁回。
據上論斷，應依刑事訴訟法第368條判決如主文。
本案經檢察官周志榮到庭執行職務。
中    華    民    國    98    年    1     月    6     日
                  刑事第九庭  審判長法  官 陳貽男
                                    法  官 何信慶
                                    法  官 許宗和
以上正本證明與原本無異。
不得上訴。
                                    書記官 林淑貞
中    華    民    國    98    年    1    月    13    日
附錄：本案論罪科刑法條全文中華民國刑法第339條：
意圖為自己或第三人不法之所有，以詐術使人將本人或第三人之
物交付者，處五年以下有期徒刑、拘役或科或併科一千元以下罰
金。
以前項方法得財產上不法之利益或使第三人得之者，亦同。
前二項之未遂犯罰之。


司法院資訊處製作；財團法人民間司法改革基金會備份。
